臺灣高雄地方法院民事裁定
108年度消債救字第9號
聲  請  人  葉安純即葉秀純
0000000000000000

0000000000000000

代  理  人  陳建誌律師
上列當事人因聲請清算事件（本院108年度消債清字第167號），
聲請暫免繳納費用，本院裁定如下：
    主  文
聲請駁回。
    理  由
一、聲請意旨略以：本件聲請人因受職業災害，現由勞工局補助
    生活費中，名下亦無財產可供處分，於無資力之狀況下，經
    向財團法人法律扶助基金會高雄分會（下稱高雄分會）申請
    法律扶助獲准，爰依消費者債務清理條例（下稱消債條例）
    第7條規定聲請暫免繳納費用等語。
二、按債務人聲請清算而無資力支出消債條例第6條之費用者，
    得聲請法院以裁定准予暫免繳納。無資力支出費用之事由，
    應釋明之。關於更生或清算之程序，除本條例別有規定外，
    準用民事訴訟法之規定。消債條例第7條第1項、第2項、第1
    5條規定綦詳。次按，當事人無資力支出訴訟費用者，法院
    應依聲請，以裁定准予訴訟救助；但顯無勝訴之望者，不在
    此限。無資力支出訴訟費用之事由，應釋明之。民事訴訟法
    第107條第1項、第109條第2項規定甚明。且法院調查聲請人
    是否無資力支出訴訟費用，專就聲請人提出之證據為之，如
    聲請人並未提出證據，或依其提出之證據，未能信其無資力
    支出訴訟費用之主張為真實，即應將其聲請駁回，無依職權
    調查之必要，亦毋庸定期命其補正（最高法院101年度台聲
    字第64號裁判意旨參照）。而所謂「無資力」，係指窘於生
    活，且缺乏經濟信用者而言。申言之，若非取給於自己或家
    族所必需之生活費不能支出訴訟費用，且無籌措款項以支出
    訴訟費用之信用技能，方能謂之為無資力支出訴訟費用（最
    高法院88年度台聲字第582號裁判意旨參照）。上開民事訴
    訟法關於訴訟救助之規定，於聲請人依消債條例聲請清算之
    情形，應予準用之。
三、經查：聲請人雖向高雄分會申請法律扶助獲准，此有該分會
    之消費者債務清理案件專用委任狀附卷可稽。然依法律扶助
    法第13條第2項第3款規定，得依消債條例清理債務之債務人
    申請法律扶助時，無須審查其資力。且此類聲請清理債務之
    事件，係屬財團法人法律扶助基金會免經審查委員會審議扶
    助事件處理辦法第3條第1項第7款所定免經審議之事件。可
    見該分會准予扶助時，並未審查認定聲請人是否無資力，應
    非屬法扶助法第62條所定「經分會准許法律扶助之無資力者
    ，其於訴訟或非訟程序中，向法院聲請訴訟救助時，除顯無
    理由者外，應准予訴訟救助，不受民事訴訟法第108條規定
    之限制」之情形，是本院仍應審查聲請人是否屬於無資力之
    情形。而本件聲請人現與受僱人金好家企業有限公司就所受
    職業災害訴訟中，自民國108年8月起由高雄市政府勞工局每
    月補助新台幣（下同）18,480元，待判決確定或勞資雙方協
    議應由雇主給付者，再於受償後30日內繳還所受補助，況參
    諸聲請人提出之收入及財產狀況說明書，聲請人自陳每月支
    出之個人必要支出即達16,400元，業逾衛福部社會司所公告
    108年度高雄市最低生活費13,099元之1.2倍即15,719元，難
    認聲請人無資力支付本件費用。更遑論依目前實務運作情形
    ，高雄分會應會為聲請人墊支相關費用，無需聲請人先行繳
    納。綜上所述，本件聲請人提出之事證，尚不足以釋明其有
    無資力支出費用之事由存在，其聲請暫免繳納費用應予駁回
    。
中　　華　　民　　國　 108　　年　　12　　月　　24　　日
              　　民事庭　　法　官　賴寶合
以上正本證明與原本無異。
如不服本裁定，應於收受送達後10日內向本院提出抗告狀，並應
繳納抗告費新臺幣1,000元。 
中　　華　　民　　國　 108　　年　　12　　月　　24　　日
  　                        書記官　胡美儀